【裁判字號】    95,交上訴,55
【裁判日期】    950713
【裁判案由】    過失致死
【裁判全文】
臺灣高等法院刑事判決                95年度交上訴字第55號
上  訴  人
即  被  告  甲○○
上列上訴人因過失致死案件，不服臺灣臺北地方法院95年度交訴
字第14號，中華民國95年4月11日第一審判決（起訴案號：臺灣
臺北地方法院檢察署94年度偵字第19763號），提起上訴，本院
判決如下：
    主  文
上訴駁回。
甲○○緩刑參年。
    事  實
一、甲○○於民國80年間領有職業聯結車駕駛執照，受僱於設於
    基隆市○○區○○路16之1號「佳彬交通企業股份有限公司
    」擔任駕駛工作，為從事業務之人，其於民國94年10月19
    日上午駕駛車號3K-791號營業貨運曳引車連結車號LX-07號
    營業半拖車從桃園縣新屋鄉某處出發，欲至基隆碼頭載運貨
    物，甲○○於上午10時25分許，由南往北方向沿國道三號公
    路行駛，行經國道三號公路北向31.052公里處（起訴書誤載
    為35.052公里，應予更正），新店市境內時，應注意汽車行
    駛時，駕駛人應注意車前狀況及兩車併行之間隔，並隨時採
    取必要安全措施，而當時為晴天之日間自然光線、甲○○行
    駛於外側車道、緊鄰加速車道、路面乾燥無缺陷、無障礙物
    、視距良好，並無不能注意之情事，竟貿然於行駛時使用無
    線電對講機，疏於注意由林志奮所駕駛車號DF-5032號自用
    小貨車正行駛於右側緊鄰之加速車道、欲往內側車道行駛，
    而保持安全間距，致甲○○所駕駛之車輛右前車頭撞擊林志
    奮所駕駛車輛左後方，林志奮因而失控碰撞至右前方避車道
    護欄而停止，甲○○則將車輛駛至前方路肩處停放後報警處
    理，並於有偵查權之員警發覺前開犯行前，自行向現場處理
    員警當場承認為肇事人並申告前開行為而接受裁判，始查悉
    上情。林志奮隨即經送財團法人天主教耕莘醫院，惟到院前
    已因上開車禍致下肢挫裂創引起出血性休克死亡。
二、案經臺灣臺北地方法院檢察署檢察官據報相驗後由內政部警
    政署國道公路警察局第六警察隊報告及被害人林志奮之母乙
    ○告訴，由同署檢察官偵查起訴。
    理  由
一、按刑事訴訟法第273條之1規定除被告所犯為死刑、無期徒刑
    、最輕本刑為3年以上有期徒刑之罪、或高等法院管轄第一
    審案件者外，於審判期日前之程序進行中，被告先就被訴事
    實為有罪之陳述時，審判長得告知被告簡式審判程序之旨，
    並聽取當事人、代理人、辯護人及輔佐人之意見後，裁定進
    行簡式審判程序。經查，本件被告甲○○被訴業務過失致死
    ，非前開不得進行簡式審判程序之案件，經被告於本院審理
    時就被訴事實為有罪之陳述，且經本院告知被告簡式審判程
    序之旨，聽取被告及檢察官之意見後，爰依上開刑事訴訟法
    第273條之1之規定，當庭裁定改依簡式審判程序審判之，合
    先敘明。
二、訊據上訴人即被告甲○○對於上開事實坦承有疏失，（見相
    字卷4、5、24至27頁、偵卷35頁、原審暨本院準備程序及審
    判筆錄）核與告訴人乙○指述情節相符，並有道路交通事故
    現場圖、調查報告、補充資料表、現場照片、相驗照片（相
    字卷11-1、12、13、14至21、38至45頁）交通事故初步分析
    研判表（偵卷41頁）在卷可稽，而被害人林志奮確因本件車
    禍死亡，亦有相驗屍體證明書、死亡通知書、相驗筆錄、法
    醫驗斷書（相字卷28、22、23、29至33頁）存卷可按，且本
    件經送請台灣省台北縣區車輛行車事故鑑定委員會鑑定，亦
    認定：「(一)甲○○駕駛營業半聯結車，行駛中使用無線電未
    注意車前狀況，且已預見由加速車道併入之車輛，仍追撞前
    方車輛車尾，為肇事原因。(二)林志奮駕駛自用小貨車無肇事
    因素。」有該鑑定委員會北縣鑑字第950349號鑑定意見書附
    卷可佐。
三、按汽車行駛時，駕駛人應注意車前狀況，並隨時採取必要之
    安全措施，道路交通安全規則第94條第3項定有明文。被告
    駕車自應注意上述道路交通安全規定，且依當時路況；天候
    情況，顯無不能注意之情形，被告竟疏不注意，以致肇事，
    使被害人林志奮死亡，則被告應有疏失甚明；而經臺灣省台
    北縣區車輛行車事故鑑定委員會鑑定結果，亦同此見解。是
    被告過失駕駛行為與被害人之死亡間，顯具有相當因果關係
    。至於被告以被害人未保持與伊之安全距離即駛進其車道，
    被害人與有過失云云。惟查：被告於警詢中自白：（問：現
    場路況視野寬廣何以你未發現對方車輛動態）答：我在使用
    無線對講機與同事對話，可能分心了）。（問：肇事前你正
    在做何事？）答：使用無線對講機與同事對話，發現危險狀
    況時已來不及採取反應措施。（問：事發前有無看到死者之
    車輛？）答：我看到時，他在我的右前方，我當時想減速，
    但又想超車，他好像要讓我，又沒有讓，後來我右前車頭撞
    到死者車尾等語。準此，被告於肇事前既以無線對講機與同
    事講話，則會分心，且其發現危險狀況已來不及採取反應措
    施，應可採認，是本件之過失責任，即應全屬被告之過失，
    被害人非與有過失，此部分被告所辯不足採。本件事證明確
    ，被告犯行洵堪認定。
四、被告係領有職業聯結車駕駛執照，於案發時受僱於佳彬交通
    企業股份有限公司駕駛該公司所有車號3K-791號營業貨運曳
    引車連結車號LX-07號營業半拖車之人，乃從事駕駛業務之
    人，有駕駛執照及行車執照在卷（偵卷14頁）可證，亦為其
    所是認。是核其所為，係犯刑法第276條第2項之從事業務之
    人，因業務上過失致人於死罪。查被告行為後，刑法於94年
    2 月2日修正公布，95年7月1日施行，有關自首之規定，修
    法前規定係減輕其刑；而修法後則規定得減輕其刑，自屬法
    律有變更，依新法第2條第1項規定，比較新舊法結果，自以
    修法前之規定有利於行為人。被告於犯罪未發覺前自首，而
    接受裁判，有肇事人自首情形紀錄表存卷可按（偵卷11頁）
    應依修法前刑法第62條前段減輕其刑。按刑法於94年2月2日
    修正公布，95年7月1日施行，有關業務過失致死罪，其法定
    刑有關得併科3千元以下罰金部分，依新修正之刑法施行法
    第1條之1規定，中華民國94年1月7日刑法修正施行後，刑法
    分則編所定罰金之貨幣單位為新台幣。94年1月7日刑法修正
    時，刑法分則編未修正之條文定有罰金者，自94年1月7日刑
    法修正施行後，就其所定之數額提高為30倍。但72年6月26
    日至94年1月7日新增或修正之條文，就其所定數額提高為3
    倍。查上開併科3千元以下罰金部分，於72年6月26日至94年
    1月7日間，非新增之或修正過之條文，則依刑法施行法第1
    條之1第2項前段之規定，應提高為30倍，即係新台幣9萬元
    以下。而依罰金罰鍰提高標準條例第1條之規定，依法律應
    處罰金罰鍰者，就其原定數額提高為2倍至10倍。但法律已
    依一定比率規定罰金或罰鍰之數額或倍數者，依其規定。而
    依行政院會銜司法院於72年7月27日發布，同年8月1日施行
    ，有關刑法定有罰金各條，提高為10倍。是前開併科罰金3
    千元，提高為10倍，即併科罰金3萬元，再者銀元與新台幣
    之比率為1比3，故以新台幣計算，本條併科罰金部分即為新
    台幣9萬元以下。新舊法有關併科罰金之比較結果，均相同
    ，對被告並無有利或不利。自不生新舊法比較之問題，應逕
    適用行為時法即舊刑法有利於被告。又行為後法律有變更者
    ，依修正前刑法第2條法律規定，以適用裁判時法為原則，
    惟如行為時法有利於行為人者，則例外適用行為時法；依修
    正後刑法第2條1項規定，以適用行為時法為原則，惟如裁判
    時法有利於行為人，則例外適用裁判時法。以往實務見解，
    認原判決未及比較適用新舊法時，上訴後，雖比較結果以舊
    法有利於行為人，而原判決別無其他撤銷事由，仍應由本院
    以此為由撤銷改判。惟修正後之規定係以適用行為時法為原
    則，因此原判決雖未及比較適用，上訴本院後，經比較新舊
    法，行為後之法律並非較有利於行為人仍應適用行為法，則
    原判決適用行為時法即罰金罰鍰提高標準條例第1條前段之
    規定並無不當，自不構成撤銷之事由。
五、原審依上開證據予以論處被告犯有刑法第276條第2項業務過
    失致死罪，並依修法前刑法第62條前段之規定減輕其刑，及
    適用罰金罰鍰提高標準條例第1條前段之規定。並審酌被告
    過失程度非輕、所生危害殊大、犯後坦承有過失等一切情狀
    ，量處有期徒刑10月。其認事用法，並無不當，量刑亦稱妥
    適，被告上訴以被害人與有過失云云，並不足採，其上訴為
    無理由，應予駁回。茲再審認被告上訴請求給予緩刑之宣告
    ，是否有據。
六、查被告於行為後，刑法於94年2月2日修正公布，95年7月1日
    施行，有關緩刑之規定，犯罪在新法施行前，新法施行後裁
    判，緩刑之宣告，應適用新法第74條之規定，有最高法院95
    年度第8次刑事庭會議紀錄可考。查被告未曾因故意犯罪受
    有期徒刑以上刑之宣告，有本院之被告前案紀錄表可憑，經
    此罪刑之宣告，當知警惕，信無再犯之虞，且業已被害人之
    家屬達成民事和解，賠償新台幣430萬元，有台灣台北地方
    法新店簡易庭95年度店調字第64號調解筆錄附卷可稽，認對
    被告所處之刑，以暫不執行為當，被告上訴請求給予緩刑之
    宣告，應屬有據，爰宣告緩刑三年，以啟自新。
據上論斷，應依刑事訴訟法第273條之1第1項、第368條、修正後
刑法第74條第1項第1款，判決如主文。
本案經檢察官劉文水到庭執行職務。
中    華    民    國    95    年    7     月  13     日
                  刑事第十四庭  審判長法  官  蘇隆惠
                                      法  官  林瑞斌
                                      法  官  林秀鳳
以上正本證明與原本無異。
如不服本判決，應於收受送達後十日內向本院提出上訴書狀，其
未敘述上訴之理由者並得於提起上訴後十日內向本院補提理由書
（均須按他造當事人之人數附繕本）。
                                      書記官  耿鳳君
中    華    民    國    95    年    7     月    14    日
附錄：本案論罪科刑法條全文
中華民國刑法第276條第2項
(過失致死罪)
因過失致人於死者，處 2 年以下有期徒刑、拘役或 2 千元以下
罰金。
從事業務之人，因業務上之過失犯前項之罪者，處 5 年以下有期
徒刑或拘役，得併科3千元以下罰金。


司法院資訊處製作；財團法人民間司法改革基金會備份。
